【裁判字號】    99,交簡上,17
【裁判日期】    990331
【裁判案由】    公共危險
【裁判全文】
臺灣板橋地方法院刑事判決            99年度交簡上字第17號
上  訴  人
即  被  告  詹健伴
上列上訴人即被告因公共危險案件，不服本院98年度交簡字第68
59號於中華民國98年12月9 日所為之第一審刑事簡易判決（聲請
簡易判決處刑案號：臺灣板橋地方法院檢察署98年度速偵字第63
73號），提起上訴，本院管轄第二審之合議庭判決如下︰
    主  文
上訴駁回。
    理  由
一、本件經本院合議庭審理結果，認第一審簡易判決所認定被告
    之犯罪事實及其所憑之理由、證據暨論罪科刑之法條均無不
    當，應予維持，並引用該第一審刑事簡易判決書、檢察官聲
    請簡易判決處刑書中關於認定被告犯罪事實及其所憑之理由
    、證據暨論罪科刑之法條部分之記載（如附件）。
二、上訴意旨略以：本件被告於接受員警黃正興對其所實施之酒
    測前，有噴「Amway glister 安麗口腔清新劑薄荷口味（貨
    號條碼：E-9893-TW ）」之口腔清新劑，而被告於事後向安
    麗公司查詢，始知悉該口腔清新劑含有酒精成分，本件酒測
    結果，可能係因使用該口腔清新劑所示，爰請求撤銷改判無
    罪或從輕量刑。
三、經查，本件係被告駕駛車牌號碼2280-EQ 號自用小客車於98
    年10月23日下午5 時15分許，在臺北縣新莊市○○路459 號
    前與吳進輝騎乘之車牌號碼LP6-351 號機車發生擦撞，而經
    到場處理員警黃正興對其施以酒精測試，測得被告呼氣所含
    酒精濃度高達每公升0.86毫克，並由被告於98年10月24日偵
    訊中坦承其係於該日下午4 時許至4 時50分許在住處飲用燒
    酒雞完畢後才駕駛上開自用小客車出門等情，為被告於偵訊
    及審理中均坦承不諱，並據員警黃正興於準備程序之勘驗程
    序中證述明確，另有臺北縣政府新莊分局製作之本件事故之
    道路交通事故現場圖及調查報告表、被告之酒精測定紀錄表
    、刑法第一百八十五條之三案件測試觀察紀錄表各一份在卷
    可稽，足堪認定被告確有因服用酒類而不能安全駕駛動力交
    通工具之情形，被告雖以上開上訴理由置辯，惟查：
  (一)本件經本院於準備程序中命實施本件酒測之員警黃正興攜帶
    本件酒測器當庭由被告使用其所辯稱之口腔清新劑對其施以
    如附表所示之各該測試，結果略以：
    1.附表編號一所示之測試程序，係員警依規定所進行之測試
      程序，係依被告於準備程序中辯稱之其於食用麻油雞後至
      本件酒測間，均有使用該口腔清新劑，而員警於測試前，
      有給水供其漱口後才為測試之測試條件，而由被告任意使
      用該口腔清新劑，再由黃正興依規定之測試程序（即供給
      水漱口並待十五分鐘後再行施測），所測得之結果。
    2.附表編號二、三所示之該二測試，係於編號一所示之該測
      試結果後，被告仍認該口腔清新劑有所影響，而由本院令
      由被告任意使用該口腔清新劑後（被告稱噴數十次），即
      由黃正興直接以酒測器進行測試之結果（編號二）；另依
      被告於測試前有漱口之事實，命被告任意使用該口腔清新
      劑，並為漱口，而縮短該等待受測時間，所測得之結果（
      編號三）。
    3.編號四所示之測試，係於經編號一至三之測試後，被告稱
      其係於員警將酒測器拿出時要測前有噴三下之辯詞，參照
      證人即員警黃正興證稱並未見被告有使用口腔清新劑之證
      言，而由本院命被告以該口腔清新劑噴三次後直接為測之
      結果。
  (二)是本件依上開測試結果，姑不論被告辯稱之其於受測前有持
    該口腔清新劑噴三下之辯詞究否實在（如前段3.所示），依
    被告辯稱之測試條件測得之數據（即附表編號四所示之每公
    升1.42毫克），與本件被告經警測得之數據（每公升0.86毫
    克）亦屬不符，已經難認其所辯為實在，復再依附表編號一
    所示之使用該口腔清新劑後，先為漱口，等待十五分鐘後，
    再施測之正常施測程序所測得之數值（每公升0.05毫克），
    顯難認被告所辯為可採。
  (三)按「汽車駕駛人有下列情形之一者，不得駕車：一、…。二
    、飲用酒類或其他類似物後其吐氣所含酒精濃度超過每公升
    ０‧二五毫克或血液中酒精濃度超過百分之０‧０五以上。
    三、…。」，道路交通安全規則第114 條第2 款有明文規定
    。法務部前於88年5 月10日邀集司法院刑事廳、交通部、行
    政院衛生署、內政部警政署及中央警察大學等相關單位決議
    ，並參酌美國加州運輸部交通安全局所實驗之結果，以呼氣
    酒精濃度逾每公升含0.55毫克時，即得認為不能安全駕駛為
    認定標準，蓋因由美國、德國及日本等國家所進行之酒精濃
    度與精神狀態之測試實驗，呼氣中酒精濃度達每公升0.55毫
    克時，就人之生理方面，已產生視覺反應遲鈍、影像不能集
    中、同時不能看清前方路況及車旁照後鏡等狀況，其駕駛能
    力已受有影響，其肇事率已為一般正常人之十倍，有法務部
    88年5 月18日法88檢字第001669號函可資佐證；又人體呼氣
    中所含酒精濃度如為每公升0.25毫克，係相當於血液中酒精
    濃度（BAC ）百分之0.05，而血液酒精濃度對駕駛人駕駛能
    力、心理行為之影響略以：(一)BAC 達百分之0.03至百分之0.
    05時，對駕駛能力之影響為：多數駕駛人心境逐漸變幻不定
    ，視覺與反應靈敏性減弱，對速度及距離的判斷力差；對心
    理行為之影響為：觀察力逐漸欠缺，心情漸趨輕鬆，自信心
    增加，多話，精神狀態處於陶醉感。(二)BAC 達百分之0.05至
    百分之0.08時，對駕駛能力之影響為：反應遲鈍，駕駛能力
    受損，遲而不決或決而不行；對心理行為之影響為：情緒鬆
    弛，感情與行為趨向誇張，肌肉不協調，精神處於興奮狀態
    。(三)BAC 達百分之0.08至百分之0.15時，對駕駛能力之影響
    為：判斷力嚴重受到影響，體能與精神協調受損，駕駛之體
    能困難增加；對心理行為之影響為：產生情緒異常現象，步
    伐不平穩，言語不清，反應惡劣，記憶及判斷力受損，精神
    處於錯亂狀態。(四)BAC 超過百分之0.15時，對駕駛能力之影
    響為：視線搖晃，駕駛已進入恍惚狀態，判斷及理解遭到扭
    曲，駕駛不穩定；對心理行為之影響為：意識不明，嘔吐，
    站、走及講話困難，責任感喪失，精神處於麻痺狀態。(五)BA
    C 超過百分之0.5 時，對駕駛人能力之影響為：無法開車；
    對心理行為之影響為：爛醉如泥，失去知覺可能致死，精神
    處於昏睡狀態之事實，亦有交通部運輸研究所90年9 月24日
    運安字第900005854 號函暨函附同所79年「駕駛人行為反應
    之研究—酒醉駕車對駕駛行為之分析研究」之研究資料數據
    可考。本案被告呼氣所含酒精成分係測得每公升0.86毫克，
    該數值查係BAC 百分0.172 ，依上開資料，被告駕駛能力應
    受有視線搖晃，駕駛已進入恍惚狀態，判斷及理解遭到扭曲
    ，駕駛不穩定，且應有意識不明，嘔吐，站、走及講話困難
    ，責任感喪失，精神處於麻痺狀態之心理行為影響，而本件
    被告係於食用完該燒酒雞約二十五分鐘後，即發生本件交通
    事故，且於查獲後經警詢過程中有含糊不清之情事，有上開
    刑法第一八五條之三案件測試觀察紀錄表在卷可查，足堪認
    被告當時確已因酒精作用，而影響其正常駕駛能力，其酒醉
    駕車，已達不能安全駕駛之程度。
  (四)依上開事證，被告服用酒類不能安全駕駛動力交通工具而駕
    駛之犯行，堪以認定。
四、縱上所述，本件被告之上訴理由，因依本院勘驗之測試結果
    難對其辯詞及提出之證據為有利之認定，且依卷內事證，可
    認定其確有服用酒類不能安全駕駛動力交通工具而駕駛之犯
    行，是本案事證明確，其上訴顯無理由，應予駁回。
據上論斷，應依刑事訴訟法第455 條之1 第1 項、第3 項、第36
8 條、第373 條，判決如主文。
本案經檢察官陳怡親到庭執行職務。
中    華    民    國    99    年     3    月    31    日
                  刑事第一庭  審判長法  官  王復生
                                    法  官  連雅婷
                                    法  官  陳世旻
┌────────────────────────────────────────────┐
│附表：本院99年3 月2 日準備程序當庭測試結果                                              │
├──┬──────────────┬──────────────────┬───────┤
│編號│測試條件                    │測試程序                            │測試結果      │
├──┼──────────────┼──────────────────┼───────┤
│ 一 │使用口腔清新劑後（次數未計）│先漱口，經過十五分鐘後，再接受測試  │0.05MG/L      │
│    │                            │【標準程序】                        │              │
├──┼──────────────┼──────────────────┼───────┤
│ 二 │使用口腔清新劑後（約噴十下）│直接進行測試                        │2.50MG/L      │
├──┼──────────────┼──────────────────┼───────┤
│ 三 │使用口腔清新劑後（次數未計）│先漱口，經過五分鐘後，再接受測試    │0.07MG/L      │
├──┼──────────────┼──────────────────┼───────┤
│ 四 │使用口腔清新劑後（噴三下）  │直接進行測試                        │1.42MG/L      │
├──┼──────────────┴──────────────────┴───────┤
│備註│(一)本件測試程序及數值：                                                            │
│    │  1.測試程序：同上開編號一所示。                                                  │
│    │  2.測得數值：0.86MG/L。                                                          │
│    │(二)上開測試條件說明：參見理由欄三、(一)所示。                                        │
└──┴─────────────────────────────────────────┘
上列正本證明與原本無異。
不得上訴。
                                    書記官  楊雅芳
中    華    民    國    99    年    4     月    15    日
--------------------------------------------------------
【附件】
臺灣板橋地方法院刑事簡易判決        98年度交簡字第6859號
聲  請  人  臺灣板橋地方法院檢察署檢察官
被      告  詹健伴
上列被告因公共危險案件，經檢察官聲請以簡易判決處刑（98年
度速偵字第6373號），本院判決如下：
    主  文
詹健伴服用酒類，不能安全駕駛動力交通工具而駕駛，處罰金新
臺幣柒萬元，如易服勞役，以新臺幣壹仟元折算壹日。
    事實及理由
一、本件犯罪事實、證據及應適用法條均引用檢察官聲請簡易判
    決處刑書之記載（如附件）。
二、爰審酌被告詹健伴知酒精成分對人之意識能力具有不良影響
    ，酒後駕車對一般往來之公眾及駕駛人自身皆具有高度危險
    性，既漠視自己安危，尤罔顧公眾安全，而於服用酒類後呼
    氣酒精濃度達每公升0.86毫克，已處於不能安全駕駛動力交
    通工具之狀態，仍駕駛屬動力交通工具之小客貨車，因酒後
    注意力降低致追撞前車，暨犯後坦承之態度等一切情狀，量
    處如主文所示之刑，並諭知易服勞役之折算標準。
三、依刑事訴訟法第449 條第1 項前段、第3 項、第454 條第2
    項，刑法第185 條之3 、第42條第3 項前段，刑法施行法第
    1 條之1 第1 項，逕以簡易判決處刑如主文。
四、如不服本判決，得自收受送達之日起10日內向本院提出上訴
    狀，上訴於本院第二審合議庭（須附繕本）。
中    華    民    國    98    年    12    月    9     日
                      交通法庭  法  官  黃司熒
上列正本證明與原本無異。
                                書記官  顏偉林
中    華    民    國    98    年    12    月    10    日
--------------------------------------------------------
臺灣板橋地方法院檢察署檢察官聲請簡易判決處刑書
                                    98年度速偵字第6373號
    被      告  詹健伴  男  26歲（民國○○年○○月○○日生）
                        住臺北縣三重市○○街157巷3號2樓
                        國民身分證統一編號：Ｚ000000000號
上列被告因公共危險案件，業經偵查終結，認宜聲請以簡易判決
處刑，茲將犯罪事實及證據並所犯法條分敘如下：
        犯罪事實
一、詹健伴於民國98年10月23日16時50分許，在臺北縣三重市○
    ○街157 巷3 號2 樓住處飲用含有酒精成分之麻油雞酒後，
    已達不能安全駕駛動力交通工具之程度，竟仍駕駛車牌號碼
    2280-EQ 號自用小客貨車，欲前往臺北縣新莊市○○路附近
    之友人住處；嗣於同日17時15分許，行經臺北縣新莊市○○
    路459 號前時，因酒後注意力降低，不慎與同向前方由吳進
    輝所騎乘之車牌號碼LP6-351 號機車發生碰撞（未致人受傷
    ），經警據報前往處理，測得詹健伴呼氣所含酒精濃度高達
    每公升0.86毫克。
二、案經臺北縣政府警察局新莊分局移送偵辦。
        證據並所犯法條
一、證據：
  （一）被告詹健伴於警詢及偵查中之自白。
  （二）證人吳進輝於警詢時之證述。
  （三）臺北縣政府警察局舉發違反道路交通管理事件通知單影
        本1紙。
  （四）道路交通事故現場圖、道路交通事故調查報告表（一）
        、（二）、現場照片12張。
  （五）酒精測定紀錄表、刑法第185 條之3 案件測試觀察紀錄
        表各1 紙在卷可稽，被告犯嫌堪以認定。
二、核被告所為，係犯刑法第185 條之3 之公共危險罪嫌。
三、依刑事訴訟法第451 條第1 項聲請以簡易判決處刑。
    此  致
臺灣板橋地方法院
中    華    民    國    98    年    11    月    3     日
                              檢察官  郭 峻 豪
本件正本證明與原本無異
中    華    民    國    98    年    11    月    27    日
                              書記官

司法院資訊處製作；財團法人民間司法改革基金會備份。
